【裁判字號】    89,台上,2792
【裁判日期】    890518
【裁判案由】    違反槍砲彈藥刀械管制條例
【裁判全文】
最高法院刑事判決                              八十九年度台上字第二七九二號
    上  訴  人  甲○○
右上訴人因違反槍砲彈藥刀械管制條例案件，不服台灣高等法院高雄分院中華民國八
十七年四月二十八日第二審判決（八十七年度上訴字第五二五號，起訴案號：台灣高
雄地方法院檢察署八十六年度偵字第二九七七三號），提起上訴，本院判決如左：
    主  文
原判決撤銷，發回台灣高等法院高雄分院。
    理  由
本件原判決認定上訴人甲○○於民國八十二年十二月間某日，在桃園市某夜市購得具
有殺傷力之瓦斯長槍一支，未經許可無故持有，並放置在高雄縣美濃鎮○○段堤防邊
工寮內。嗣於八十六年十二月三十日十時三十分許，在上開工寮為警查獲，並扣得該
瓦斯長槍一支等情。因而撤銷第一審不當之判決，改判仍論處上訴人未經許可，持有
瓦斯槍罪刑（累犯）。固非無見。惟查：(一)司法院大法官會議於八十七年十二月十八
日做成之釋字第四七一號解釋，以八十六年十一月二十四日修正公布之槍砲彈藥刀械
管制條例第十九條第一項規定，不問對行為人有無預防矯治其社會危險性之必要，一
律宣付強制工作三年，限制其中不具社會危險性之受處分人之身體、自由部分，其所
採措施與所欲達成預防矯治之目的及所需程度，不合憲法第二十三條所定之比例原則
。因認犯該條例第十九條所定之罪，不問對行為人有無預防矯治其社會危險性之必要
，一律宣付強制工作三年之部分，與該解釋意旨不符，應自該解釋公布之日起不予適
用。犯該條例第十九條第一項所列舉之罪，依個案情節符合比例原則部分，固應適用
該條例宣告保安處分，至不符合部分，而應宣告保安處分者，則仍應由法院斟酌刑法
第九十條第一項規定之要件依職權為之。是行為人犯該條例第十九條第一項所列舉之
罪，法院自應依個案情節，就行為人主觀之危險性、行為客觀上之嚴重性及對其未來
行為之期待性，審酌其是否符合憲法第二十三條所定之比例原則，以為其適用該條規
定宣告保安處分之準據。原判決關於上訴人所犯未經許可持有瓦斯槍罪，既未說明已
依比例原則審酌個案情節，認上訴人有預防矯治其社會危險性之必要，即依槍砲彈藥
刀械管制條例第十九條第一項規定，為上訴人應於刑之執行完畢或赦免後，令入勞動
場所強制工作三年之諭知，自有判決不備理由之違法。(二)八十六年十一月二十四日修
正公布之槍砲彈藥刀械管制條例第八條第四項之罪，其法定本刑為一年以上七年以下
有期徒刑，併科新台幣七百萬元以下罰金，此項併科罰金係「應科」，而非「選科」
，是法院依該條項論罪科刑，即無不予併科罰金之裁量之權，原判決認上訴人係犯該
條項之罪，卻未諭知併科罰金之刑，亦有判決不適用法則之違誤。以上或係上訴意旨
所指摘，或為本院得依職權調查之事項，應認原判決有撤銷發回更審之原因。
據上論結，應依刑事訴訟法第三百九十七條、第四百零一條，判決如主文。
中      華      民      國    八十九    年      五      月     十八     日
                              最高法院刑事第六庭
                                  審判長法官  紀  俊  乾
                                        法官  黃  正  興
                                        法官  陳  東  誥
                                        法官  張  春  福
                                        法官  韓  金  秀
      右正本證明與原本無異
                                              書  記  官
中      華      民      國    八十九    年      五      月    二十四    日


司法院資訊處製作；財團法人民間司法改革基金會備份。
